【裁判字號】    98,訴緝,220
【裁判日期】    990114
【裁判案由】    毒品危害防制條例
【裁判全文】
臺灣臺北地方法院刑事判決             98年度訴緝字第220號
公  訴  人  臺灣臺北地方法院檢察署檢察官
被      告  甲○○
上列被告因毒品危害防制條例案件，經檢察官提起公訴（95年度
毒偵字第604 號），嗣被告於本院準備程序進行中就被訴事實為
有罪之陳述，經合議庭裁定改行簡式審判程序，本院判決如下：
    主  文
甲○○施用第一級毒品，累犯，處有期徒刑柒月。
扣案之第一級毒品海洛因殘渣袋伍個（量微無法磅秤）均沒收銷
燬。
    事  實
一、甲○○前於民國87年間，因偽造有價證券案件，經本院以88
    年度訴字第1723號判決判處有期徒刑8 月，嗣經臺灣高等法
    院以89年上訴字第3750號判決撤銷改判有期徒刑6 月，嗣並
    確定，90年5月7日易科罰金執行完畢。
二、甲○○前於91年間，因違反毒品危害防制條例案件，經本院
    於92年2 月21日以91年度毒聲字第2493號裁定令入觀察勒戒
    處所施以觀察勒戒，因有繼續施用毒品傾向，又經本院於93
    年1 月29日以93年度毒聲字第72號裁定令入戒治處所施以強
    制戒治，經臺灣桃園女子戒治所評估認強制戒治已逾6 月，
    無繼續戒治之必要，已於93年10月19日執行完畢釋放，經臺
    灣臺北地方法院檢察署於93年11月18日以93年度戒毒偵字第
    149號不起訴處分。
三、甲○○猶不知自我檢束，其於前開經裁定令入戒治處所施以
    強制戒治執行完畢之5 年內，復基於施用第一級毒品海洛因
    之犯意，於95年2 月9 日15時許之前26小時內之某時，在不
    詳地點以注射針筒注射方式，施用第一級毒品海洛因1 次。
    為警於同日15時許，在臺北市○○街101 巷50號2 樓其男友
    謝宗諺（已另案審結）住處執行搜索時查獲，並扣有謝宗諺
    所有之第一級毒品海洛因殘渣袋5 個（量微無法磅秤）等物
    。甲○○經本院傳喚、拘提均未到庭，而於95年8 月18日發
    布通緝，直至98年12月17日始通緝到案接受審判。
四、案經臺北市政府警察局大安分局報告臺灣臺北地方法院檢察
    署檢察官偵查起訴。本院因被告為有罪陳述，裁定依簡式審
    判程序審理。
    理  由
一、前開事實，已據被告甲○○於本院審理時坦承不諱，而被告
    於95年2 月9 日15時許經警查獲後採集之尿液經送鑑定，確
    呈嗎啡陽性反應，有臺灣檢驗科技股份有限公司95年2 月24
    日之濫用藥物檢驗報告在卷可稽，復有扣案之如事實欄所載
    之殘渣袋共5 個（均量微無法磅秤）足資佐證，而前開殘渣
    袋經臺北市政府警察局大安分局以聯勤二○四廠製造之煙毒
    品檢驗A 包試劑初步檢驗，確呈嗎啡、海洛因反應，有該分
    局之毒品初步鑑驗報告單在卷可稽；次查，海洛因經注射入
    人體後，其代謝物嗎啡之平均可檢出時限約為26小時，有行
    政院衛生署藥物食品檢驗局81年9 月8 日（八一）藥檢壹字
    第8114885 號函可參，應認被告曾於95年2 月9 日15時前26
    小時內之某時，確有施用第一級毒品海洛因；基上，被告前
    開自白與事實相符，應可採信。本件事證明確，被告前開犯
    行，堪以認定。
二、被告前於91年間，因違反毒品危害防制條例案件，經本院於
    92年2 月21日以91年度毒聲字第2493號裁定令入觀察勒戒處
    所施以觀察勒戒，因有繼續施用毒品傾向，又經本院於93年
    1 月29日以93年度毒聲字第72號裁定令入戒治處所施以強制
    戒治，經臺灣桃園女子戒治所評估認強制戒治已逾6 月，無
    繼續戒治之必要，已於93年10月19日執行完畢釋放，經臺灣
    臺北地方法院檢察署於93年11月18日以93年度戒毒偵字第14
    9 號不起訴處分，除有前開裁定、不起訴處分書網路擷取本
    在卷可稽之外，復有臺灣高等法院被告前案紀錄表在卷可稽
    ，其於前開經裁定令入戒治處所施以強制戒治執行完畢之5
    年內，再犯本件施用第一級毒品海洛因案件，依照毒品危害
    防制條例第20條第3 項規定之反面解釋，本件被告已無再施
    以觀察、勒戒及強制戒治之必要。
三、論罪科刑之理由：
（一）查被告行為後，刑法部分條文業於94年1 月7 日修正，同
      年2 月2 日公布，並於95年7 月1 日施行，修正後即現行
      刑法第2 條第1 項規定：「行為後法律有變更者，適用行
      為時之法律，但行為後之法律有利於行為人者，適用最有
      利於行為人之法律。」上開規定乃與刑法第1 條罪刑法定
      主義契合，而貫徹法律禁止溯及既往原則，係規範行為後
      法律變更所生新舊法律比較適用之準據法，是刑法第2 條
      本身雖經修正，但刑法第2 條既屬適用法律之準據法，本
      身尚無比較新舊法之問題，應一律適用裁判時即修正後刑
      法第2 條規定以決定適用之刑罰法律，而修正後刑法第47
      條關於累犯之規定，增加犯罪行為人之再犯係出於「故意
      」者，始有累犯加重之適用，而被告再犯本案施用第一級
      毒品海洛因之犯行，係出於故意，則無論依修正前或修正
      後刑法第47條規定（修正後係刑法第47條第1 項），均構
      成累犯，依修正後刑法第2 條第1 項前段之規定，應適用
      行為時即修正前刑法第47條之規定。
（二）核被告甲○○所為，係犯毒品危害防制條例第10條第1 項
      施用第一級毒品罪。其持有第一級毒品海洛因，為施用第
      一級毒品海洛因之階段行為，不另論罪。
（三）被告前於87年間，因偽造有價證券案件，經本院以88年度
      訴字第1723號判決判處有期徒刑8 月，嗣經臺灣高等法院
      以89年上訴字第3750號判決撤銷改判有期徒刑6 月，嗣並
      確定，90年5 月7 日易科罰金執行完畢，有臺灣高等法院
      被告前案紀錄在卷可稽，其於5 年之內再犯本件有期徒刑
      以上之罪，核屬累犯，應依修正前刑法第47條之規定，加
      重其刑。
（四）爰審酌被告已有如前所述之毒品前科，且業經觀察勒戒、
      強制戒治，猶不知戒除施用毒品惡習，抗拒毒品之意志力
      薄弱，所生自我戕害之結果、犯罪後於本院準備程序及審
      理中尚能坦承犯行而態度良好等一切情狀，量處如主文所
      示之刑。
（五）按中華民國九十六年罪犯減刑條例施行前，經通緝而未於
      中華民國96年12月31日以前自動歸案接受偵查、審判或執
      行者，不得依該條例減刑，中華民國九十六年罪犯減刑條
      例第5 條定有明文；查被告犯罪時間固在前開減刑條例所
      規定之96年4 月24日以前，然而，被告經公訴人起訴於95
      年6 月19日繫屬本院後，本院多次傳喚、拘提均未到庭，
      嗣經本院於95年5 月18日以95年北院錦刑能緝字第754 號
      通緝書發布通緝，直至98年12月17日始通緝到案接受審判
      ，有本院收文戳、前開通緝書、98年12月17日訊問筆錄在
      卷可稽，被告既未在前開減刑條例所規定之96年12月31日
      自動歸案接受審判，自無法依前開減刑條例予以減刑。
（六）扣案之第一級毒品海洛因殘渣袋5 個（量微無法磅秤），
      衡情分裝袋與海洛因已無法分離，自屬於毒品危害防制條
      例第2 條第2 項第1 款所稱之第一級毒品，核屬違禁物，
      雖為另案被告謝宗諺所持有，而非為被告所持有，亦無證
      據證明與被告施用毒品有何關聯，然公訴人既已於起訴書
      載明「扣案第一級毒品海洛因殘渣袋請依同條例第18 條
      第1 項前段規定宣告沒收銷燬之」等語，公訴人就此部分
      ，自已聲請宣告沒收銷燬，應依同條例第18條第1 項前段
      之規定，宣告沒收銷燬。至於扣案之第二級毒品安非他命
      殘渣袋1 個、分裝杓3 支、玻璃球吸食器2 只等物，既非
      被告所持有，而與本案無任何關聯，亦無證據證明為被告
      犯罪所用或犯罪預備之物，爰不併予宣告沒收銷燬或宣告
      沒收，附此敘明。
四、退併辦部分：
（一）臺灣士林地方法院檢察署檢察官移送併案（95年度毒偵字
      第1312號）意旨略以：被告基於施用第一級毒品海洛因之
      概括犯意，於95年5 月初，在臺北市○○街38巷18弄6 號
      2 樓住處及臺北市○○路237 巷6 號5 樓千賓商務套房51
      7 室，以海洛因摻入香菸點燃吸食之方式，連續施用第一
      級毒品海洛因多次。嗣於95年7 月3 日14時30分許，在上
      開千賓商務套房517 室為警查獲，並扣得第一級毒品海洛
      因（毛重0 ．85公克、淨重0 ．65公克），因認被告前開
      犯行係於刑法修正施行前所犯，其犯罪事實與原起訴犯罪
      事實之間，時間緊接，構成要件相同，顯係基於概括犯意
      為之，應適用修正前刑法論以連續犯，並依刑事訴訟法第
      267 條之規定併案審理等語。
（二）按依刑法第56條修正理由之說明，謂「對繼續犯同一罪名
      之罪者，均適用連續犯之規定論處，不無鼓勵犯罪之嫌，
      亦使國家刑罰權之行使發生不合理之現象。」「基於連續
      犯原為數罪之本質及刑罰公平原則之考量，爰刪除有關連
      續犯之規定」等語，即係將本應各自獨立評價之數罪，回
      歸本來就應賦予複數法律效果之原貌。因此，就刑法修正
      施行後多次施用毒品之犯行，採1 罪1 罰，始符合立法本
      旨。是如行為人於刑法修正施行前連續施用毒品部分，應
      依刑法第2 條第1 項之規定，適用修正前連續犯之規定論
      以1 罪；刑法修正施行後之多次施用犯行，除符合接續犯
      之要件外，則應1 罪1 罰，再就刑法修正施行後之數罪，
      與修正前依連續犯規定所論之一罪，數罪併罰，合併定其
      應執行之刑（最高法院96年度第9 次刑事庭會議決議參照
      ）。查：
  １、被告於95年7 月3 日14時30分許，在上開千賓商務套房51
      7 室為警查獲時所採集之尿液，經送鑑定，確有嗎啡陽性
      反應，有臺灣檢驗科技股份有限公司95年7 月24日之濫用
      藥物檢驗報告在卷可稽（見本院95年度訴字第960 號卷第
      28頁以下），參照前開行政院衛生署藥物食品檢驗局81年
      9 月8 日（八一）藥檢壹字第8114885 號函，應認被告曾
      於95年7 月3 日14時30分前26小時內之某時，確有施用第
      一級毒品海洛因，而依據前開時間之推算，被告此次施用
      第一級毒品海洛因之犯罪時間已係95年7 月1 日刑法修正
      公布施行之後。
  ２、被告於95年7 月3 日接受警詢時供稱：我最後一次施用海
      洛因致於95年5 月初左右在臺北市○○街38巷18弄6 號2
      樓家中之房間內；與另案被告謝宗諺共同承租千賓商務套
      房517 房間約肯3 、4 個月左右，在該套房內曾與另案被
      告謝宗諺施用過毒品2 次，都是在95年5 月初左右等語，
      然被告此部分之自白，經核並無其他證據足以補強，而被
      告前後於95年2 月9 日15時許、95年7 月3 日14時30分許
      經警查獲後所採集之尿液，經送鑑定之鑑定報告，亦難為
      其前開自白之補強證據，則被告前開自白，已難以採信；
      是以，移送併辦意旨主張被告基於施用第一級毒品海洛因
      之概括犯意，於95年5 月初，在臺北市○○街38巷18弄6
      號2 樓住處及臺北市○○路23 7巷6 號5 樓千賓商務套房
      517 室，以海洛因摻入香菸點燃吸食之方式，連續施用第
      一級毒品海洛因多次，尚屬無據。
  ３、被告前後施用第一級毒品之時間，並非在密接時間施用，
      核與接續犯之要件不合，參諸最高法院前開決議，被告於
      95年7 月3 日14時30分前26小時內之某時所為之施用第一
      級毒品海洛因犯行，已因修正後刑法刪除有關連續犯之規
      定，應獨立評價而為1 罪1 罰，職是，此部分之犯行與前
      開論罪科刑部分，自非具有修正前刑法連續犯之概括犯意
      ，而屬另行起意。本院當無法適用修正前刑法論以連續犯
      ，依刑事訴訟法第267 條之規定併案審理。
（三）綜上所述，本院無從就前開移送併案審理時併予審理，且
      該部分事實亦非起訴範圍，當由本院退併辦，由原移送併
      案審理之檢察官另行依法處理。
據上論斷，應依刑事訴訟法273 條之1 第1 項、第299 條第1 項
前段，毒品危害防制條例第10條第1 項、第18條第1 項前段，刑
法第11條前段、第2 條第1 項前段、修正前刑法第47條，判決如
主文。
本案經檢察官楊展庚到庭執行職務。
中    華    民    國    99    年    1     月    14    日
                  刑事第十六庭  法  官  蔡守訓
上正本證明與原本無異。
如不服本判決應於收受送達後10日內向本院提出上訴書狀，並應
敘述具體理由；其未敘述上訴理由者，應於上訴期間屆滿後20日
內向本院補提理由書（均須按他造當事人之人數附繕本）「切勿
逕送上級法院」。
                                書記官  許婉如
中    華    民    國    99    年    1     月    14    日
附錄論罪科刑之法條：
毒品危害防制條例第10條
施用第一級毒品者，處 6 月以上 5 年以下有期徒刑。
施用第二級毒品者，處 3 年以下有期徒刑。

司法院資訊處製作；財團法人民間司法改革基金會備份。
